臺灣高等法院臺南分院刑事判決　　 96年度上更(一)字第267號
上　訴　人　臺灣雲林地方法院檢察署檢察官
被　　　告　甲○○
　　　　　　　　　　現另案羈押於臺灣臺南看守所
上列上訴人因被告違反毒品危害防制條例案件，不服臺灣雲林地
方法院95年度訴字第809號中華民國95年11月30日第一審判決（
起訴案號：臺灣雲林地方法院檢察署95年度毒偵字第1133號），
提起上訴，本院判決如下：
    主  文
原判決撤銷。
甲○○施用第一級毒品，累犯，處有期徒刑壹年，減為有期徒刑
陸月，如易科罰金以新台幣壹仟元折算壹日。扣案之注射針筒壹
支、殘渣袋參只及塑膠鏟管壹支均沒收。
    事  實
一、甲○○於民國（下同）90年間，因施用第二級毒品案件，經
    強制戒治，於90年2月28日交付保護管束期滿，由臺灣雲林
    地方法院檢察署檢察官於90年3月8日以90年度戒毒偵字第29
    號為不起訴處分確定。其於強制戒治期滿後五年內，再於92
    年間因施用第一、二級毒品案件，經臺灣雲林地方法院以92
    年度訴字第578號判處應執行有期徒刑一年三月確定；另於
    93年因詐欺案件，經臺灣雲林地方法院判處有期徒刑四月確
    定，並與前揭徒刑定其應執行刑為一年六月，經入監執行後
    ，甫於94年12月31日縮刑期滿執行完畢。詎甲○○仍未戒除
    毒癮，復基於施用第一級毒品之犯意，於95年7月31日9時許
    ，在雲林縣東勢鄉○○村○○○路219巷25號住處，以將第
    一級毒品海洛因摻水置於針筒內注射於手臂血管之方式，施
    用第一級毒品海洛因，嗣於95年7月31日12時55分許，在雲
    林縣東勢鄉○○○路158號公路6．4公里處，為警查獲，並
    扣得其所有供犯罪之用注射針筒1支、殘渣袋3只及塑膠鏟管
    1支等物，並經其同意採尿送驗後，結果檢出「嗎啡陽性」
    反應，而悉上情。
二、案經雲林縣警察局台西分局報請台灣雲林地方法院檢察署檢
    察官偵查起訴。
    理  由
甲、程序部分：本件被告甲○○所犯為死刑、無期徒刑或最輕本
    刑為三年以上有期徒刑以外之罪，其於審理程序中就被訴事
    實為有罪之陳述，經審判長告知簡式審判程序之旨，並聽取
    公訴人之意見後，爰依刑事訴訟法第273條之1第1項規定，
    裁定進行簡式審判程序，則依據刑事訴訟法第273條之2、同
    法第159條第2項之規定，不適用傳聞法則有關限制證據能力
    之相關規定，合先敘明。
乙、實體部分：
    一、訊據被告甲○○對其於前揭時、地施用第一級毒品海洛
        因之事實業據其在警訊、偵查原審及本院審理時坦承不
        諱 (詳警卷第2頁、偵查卷第6頁、原審卷第23頁、本院
        96年9月20日及同年月27日筆錄)，並有扣案之注射針筒
        1 支、殘渣袋3個、塑膠吸管1支可資證。又被告於95年
        7月31日12時55分許，為警查獲時，所採尿液送驗結果
        ，呈嗎啡陽性反應等情，有濫用藥物尿液檢驗檢體監管
        紀錄表暨尿液送檢真實姓名對照表1份、詮昕科技股份
        有限公司濫用藥物尿液檢驗報告1份在卷可稽 (附於偵
        查卷第17頁至第19頁)。足認被告自白與事實相符，本
        件被告施用第一級毒品海洛因之犯行，足堪認定。
    二、施用第一、二級毒品為犯罪行為，毒品危害防制條例第
        10條定有處罰明文。故施用第一、二級毒品者，依前揭
        規定本應科以刑罰。惟基於刑事政策，對合於一定條件
        之施用者，則依同條例第20條、第23條之規定，施以觀
        察、勒戒及強制戒治之保安處分。又毒品危害防制條例
        於民國92年7月9日修正公布，自93年1月9日施行，其中
        第20條、第23條將施用毒品之刑事處遇程序，區分為「
        初犯」及「五年內再犯」、「五年後再犯」。依其立法
        理由之說明：「初犯」，經觀察、勒戒或強制戒治後，
        應為不起訴處分或不付審理之裁定；經觀察、勒戒或強
        制戒治執行完畢釋放後，「五年內再犯」者，因其再犯
        率甚高，原實施之觀察、勒戒及強制戒治既已無法收其
        實效，爰依法追訴或裁定交付審理。至於經觀察、勒戒
        或強制戒治執行完畢釋放後，「五年後再犯」者，前所
        實施之觀察、勒戒或強制戒治已足以遮斷其施用毒品之
        毒癮，為期自新及協助其斷除毒癮，仍適用「初犯」規
        定，先經觀察、勒戒或強制戒治之程序。從而依修正後
        之規定，僅限於「初犯」及「五年後再犯」二種情形，
        始應先經觀察、勒戒或強制戒治程序。倘被告於五年內
        已再犯，經依法追訴處罰，縱其第三次（或第三次以上
        ）再度施用毒品之時間，在初犯經觀察、勒戒或強制戒
        治執行完畢釋放五年以後，已不合於「五年後再犯」之
        規定，且因已於「五年內再犯」，顯見其再犯率甚高，
        原實施觀察、勒戒或強制戒治，已無法收其實效，即應
        依該條例第10條處罰。有最高法院95年度第7次刑事庭
        會議決議可參。查被告前於民國90年間，因施用第二級
        毒品案件，經強制戒治，於90年2月28日交付保護管束
        期滿，由臺灣雲林地方法院檢察署檢察官於同年3月8日
        ，以90年度戒毒偵字第29號為不起訴處分確定。其於強
        制戒治期滿五年內，再於92年間因施用第一、二級毒品
        案件，經臺灣雲林地方法院以92年度訴字第578號判處
        應執行有期徒刑一年三月確定，有台灣雲林地方法院署
        90年度戒毒偵字第29號不起訴處分書、92年度毒偵字第
        518號起訴書、台灣高等法院被告前案紀錄表各1份在卷
        可憑。此次於95年7月31日第三度再犯本件施用毒品罪
        ，依上開決議意旨不合五年後再犯，即應依法追訴、審
        理。
    三、海洛因係毒品危害防制條例第2條第2項第1款所明定之
        第一級毒品。核被告所為，係違反同條例第10條第1項
        之施用第一級毒品罪。被告持有海洛因後進而施用，持
        有之低度行為，為施用之高度行為所吸收，不另論罪。
        又被告有如犯罪事實所載前科，有台灣高等法院被告前
        案紀錄表各一份在卷可憑，其受有期徒刑之執行完畢，
        五年以內再故意犯本件有期徒刑以上之罪，為累犯，依
        刑法第47條第1項之規定加重其刑。
    四、公訴意旨又以：被告甲○○自95年5月底某日起至同年
        7月31日9時許止，在雲林縣東勢鄉村○○○路219巷25
        號之住處，施用海洛因多次，因毒品危害防制條例所謂
        之毒品，係指具有成癮性、濫用性及對社會危害性之麻
        醉藥品與其製品及影響精神物質與其製品。被告曾有多
        次施用毒品之犯行前科，顯見被告有施用毒品之依賴性
        ，參照本件被告被告施用第一級毒品海洛因之時間、地
        點及動機，足認被告施用第一級毒品海洛因，乃係基於
        概括之犯意，而於密切之時、地，反覆、延續實行施用
        第一級毒品之犯罪，依照主會一般客觀上之觀察，屬於
        成癮性之病態型犯罪，自應論以包括一罪之集合犯，僅
        成立單一之施用毒品罪云云。惟查：
        (一)按被告之自白，不得作為有罪判決之唯一證據，仍
            應調查其他必要之證據，以察其是否與事實相符，
            刑事訴訟法第156第2項定有明文。公訴意旨認為被
            告自95年5月底某日起至同年7月31日9時許止有多
            次施用第一級毒品海洛因之犯行，係以被告之自白
            、被告之尿液確認報告及上扣案證物，作為主要論
            據。然毒品施用後於尿液、血液中可檢出之最大時
            限，與施用劑量、施用頻率、施用方法、施用者飲
            水量多寡、個人體質、代謝情況、檢體收集時間點
            及所用檢測方法之靈敏度等因素有關，因個案而異
            。依據Clarke`s Isolation and Identifictionof
            Drugs第二版記載，一般於尿液中可檢出毒品之最
            大時限，海洛因為2至4天，有行政院衛生署管制藥
            品管理局92年7月23日管檢字第0920005609號函覆
            1份可考。因此，單由尿液確認報告該項補強證據
            ，並無法積極證明被告施用毒品可回溯至95年5月
            底某日，而扣案之物亦無法積極獲致起訴意旨所稱
            之被告施用毒品時間。因此，本院認定被告施用海
            洛因犯行之時間，僅能依據其自白及尿液確認報告
            ，證明至95年7月31日9時許。
        (二)據上所述，可知公訴意旨所稱之被告多次施用海洛
            因，尚無積極證據可供證明。是被告此部分之犯罪
            既不能證明，本應為無罪之諭知，惟起訴意旨認此
            部分與前揭施用毒品犯罪事實之論罪科刑部分，有
            集合犯包括一罪之關係，爰不另為無罪諭知。
    五、原審以被告罪證明確，因予論罪科刑固非無見，惟查：
        (一)原審認被告自95年5月底某日起至同年7月31日9時
        許，有多次反覆、延續施用第一級毒品海洛因之犯行，
        惟本件被告施用第一級毒品海洛因之犯行，僅於95年7
        月31日9時許該次施用之犯行，已如前述，原審前開之
        認定之犯罪時間，自有未洽。(二)被告為警查獲之時為
        95年7月31日，原審事實認定被告最後施用毒品之時點
        為「95年7月31日9時許」，卻於論罪科刑之理由中認定
        為「95年8月22日」，理由與事實所載不符。（三）再
        中華民國九十六年罪減刑條例業經總統於96年7月4日公
        佈，自96年7月16日施行，被告所犯前開之犯罪時間，
        均在96年4月24日以前，合於減刑條件，原審不及予以
        減刑，亦有未合，檢察官上訴意旨指摘原判決有上開可
        議之處，為有理由，應由本院依法將原判決撤銷改判爰
        審酌被告前有肅清煙毒條例、毒品危害防制條例等犯罪
        前科，有臺灣高等法院被告前案紀錄表在卷可參，因患
        有肝癌，經過手術切除肝癌細胞此有診斷證明書四紙足
        憑，其健康因素雖值同情，惟不思以正當醫療行為治療
        ，卻以施用毒品紓解痛苦，犯罪動機實屬可議，惟其犯
        後已坦承犯行，且其施用毒品行為僅戕害自身，尚未造
        成其他危害，暨其為國小畢業，教育程度不高及其他一
        切情狀，量處有期徒刑一年，再依中華民國九十六年罪
        減刑條例予以減刑二分之一，故減為有期徒刑六月，並
        諭知易科罰金以一千元折算一日。扣案之注射針筒1支
        、殘渣袋3只及塑膠鏟管1支，為供被告施用海洛因所用
        之物，且為被告所有，業據被告供述在卷，應依刑法第
        38條第1項第2款規定宣告沒收。
丙、據上論斷，應依刑事訴訟法第369條第1項前段、第364條、
    第299條第1項前段，毒品危害防制條例第10條第1項、刑法
    第11條前段、第47條第1項、第38條第1項第2款、第41條、
    中華民國九十六年罪犯減刑條例第2條第1項第3款、第7條、
    第9條，判決如主文。
本案經檢察官江守權到庭執行職務。
中　　華　　民　　國　　96　　年　　10　　月　　4　　日
                  刑事第五庭    審判長法　官　楊明章
                                      法　官  楊子莊
                                      法　官  戴勝利
以上正本證明與原本無異。
如不服本判決，應於收受本判決後十日內向本院提出上訴書狀。
其未敘述上訴理由者並得於提起上訴後十日內向本院補提理由書
狀（均須按他造當事人之人數附繕本）「切勿逕送上級法院」。
　　　　　　　　　　　　　　　　　　　書記官　陳淑貞
中　　華　　民　　國　　96　　年　　10　　月　　4　　日
附錄：本判決論罪科刑法條：
毒品危害防制條例第10條：施用第一級毒品者，處6月以上5年以
　　　　　　　　　　　　下有期徒刑。
